【裁判字號】    98,上更(一),248
【裁判日期】    980923
【裁判案由】    毒品危害防制條例
【裁判全文】
臺灣高等法院刑事判決             98年度上更(一)字第248號
上  訴  人
即  被  告  丙○○
                    （現於臺灣臺北看守所羈押中）
選任辯護人  曾昭牟律師（法律扶助）
上列上訴人即被告因毒品危害防制條例案件，不服臺灣臺北地方
法院96年度重訴字第113號，中華民國97年3月21日第一審判決（
起訴案號：臺灣臺北地方法院檢察署96年度偵字第20753 號，移
送併辦案號：臺灣高雄地方法院檢察署96年度偵字第28631號）
，提起上訴，判決後，經最高法院第一次發回更審，本院判決如
下：
    主  文
原判決關於丙○○運輸第二級毒品及定應執行刑部分均撤銷。
丙○○共同運輸第二級毒品，累犯，處有期徒刑柒年陸月。扣案
如附表一編號一所示之甲基安非他命沒收銷燬之；扣案如附表一
編號二至四所示之物均沒收。
    事  實
一、丙○○前於(一)八十五年間，因違反麻醉藥品管理條例等案件
    ，經本院高雄分院以八十六年度上訴字第五四號判決，就其
    違反藥事法部分，判處有期徒刑五月，就其犯重利罪部分，
    判處有期徒刑十月，應執行有期徒刑一年二月確定；又於(二)
    八十五年間，因違反肅清煙毒條例案件，經臺灣高雄地方法
    院以八十五年度訴字第二一八八號判決判處有期徒刑三年二
    月，褫奪公權三年，嗣經本院高雄分院以八十五年度上訴字
    第二一四一號判決駁回上訴確定，上開(一)、(二)案件經裁定應
    執行有期徒刑四年三月，褫奪公權三年，乃入監執行，於八
    十八年四月十四日縮短刑期假釋出監，再於(三)八十六年間，
    因犯竊盜罪，經臺灣高雄地方法院以八十六年度易字第八七
    二八號判決有期徒刑五月確定，其因於上開(一)、(二)案件假釋
    付保護管束期間復犯他罪，遭撤銷假釋，應執行殘刑二年九
    月六日，並與上開(三)案件接續執行，於九十二年十二月八日
    縮短刑期執行完畢。另於(四)九十四年間，因違反毒品危害防
    制條例案件，經臺灣高雄地方法院以九十四年度簡字第二一
    四號判決判處有期徒刑五月確定，於九十四年十二月二十二
    日易科罰金執行完畢。末於(五)九十五年間，因違反毒品危害
    防制條例案件，經臺灣高雄地方法院以九十五年度簡字第二
    六三二號判決判處有期徒刑六月確定，於九十六年二月十六
    日易科罰金執行完畢。
二、丙○○明知甲基安非他命（起訴書誤載為安非他命）係毒品
    危害防制條例第二條第二項第二款所稱之第二級毒品，不得
    非法持有、運輸。緣甲○○（業由原審依共同運輸第二級毒
    品，判處有期徒刑柒年陸月，甲○○提起上訴，判決後，經
    最高法院發回更審，嗣撤回上訴確定在案）在台北縣受真實
    姓名、年籍不詳、綽號「金董」之成年人委託，代為購買甲
    基安非他命，於九十六年十月二日，以所有之000000
    0000號行動電話與丙○○所有之0000000000
    號行動電話聯繫代為尋找毒品來源，丙○○遂與甲○○共同
    基於運輸第二級毒品甲基安非他命之犯意聯絡，要求甲○○
    一同南下高雄市購入毒品甲基安非他命再運輸回台北，甲○○乃於同年月三日晚間七時許，攜帶「金董」交付之新臺幣
    （下同）二百四十萬元，與丙○○相約在台北縣三重市天臺
    廣場見面後，一同搭乘國內班機前往高雄，居住在丙○○之
    弟庚○○（未據檢察官起訴）位在高雄市中崙社區之住處，
    丙○○透過管道知悉戊○○（另經本院高雄分院依販賣第二
    級毒品，判處有期徒刑七年確定）持有大量甲基安非他命，
    乃以其上開行動電話與戊○○相約於高雄市中崙社區之便利
    商店前交易，由丁○○（另經臺灣高雄地方法院以九十六年
    度重訴字第一０九號判決判處有期徒刑四年，現由本院高雄
    分院審理中）駕駛車牌號碼二五八九─ＴＦ號之自用小客車
    搭載戊○○、己○○（己○○業經本院高雄分院依幫助販賣
    第二級毒品，判處有期徒刑四年確定），於同年月四日凌晨
    二、三時許，前往高雄市中崙社區內之便利商店，由庚○○
    駕車搭載丙○○前往等候，丙○○見戊○○抵達後，隨即靠
    近丁○○所駕駛上開車號之自用小客車，先將二百二十八萬
    元之現金一袋丟入丁○○車內，並由戊○○將甲○○所購買
    之甲基安非他命二公斤交付丙○○，丙○○取得該二公斤之
    甲基安非他命後，旋即返回庚○○所駕駛之自用小客車，由
    庚○○駕車返回其住處後，由丙○○將二公斤甲基安非他命
    交付甲○○。詎甲○○取得上開甲基安非他命後，認為品質
    不佳，遂要求丙○○與戊○○聯絡退貨，經丙○○與戊○○
    交涉後，雙方同意僅返還一百十四萬元，剩餘一公斤甲基安
    非他命則以換貨之方式處理，丙○○即依約先將二公斤之甲
    基安非他命全數返還戊○○，由戊○○將其中一公斤甲基安
    非他命攜至屏東縣某處更換為品質較佳之甲基安非他命後，
    復於九十六年十月四日（起訴書誤載為九十五年十月四日）
    下午三、四時許，在上開便利商店，將換回之甲基安非他命
    （總毛重九九六‧七七公克，純質淨重七七五‧三一公克）
    及一百十四萬元交付丙○○，再由丙○○將之轉交予甲○○
    ，惟甲○○仍對品質不滿意而要求返還全部價金，經與戊○○交涉未果，丙○○即表示會聯絡真實姓名、年籍不詳、綽
    號「大頭」之人，推由甲○○將該甲基安非他命運回台北火
    車站交付「大頭」以換回甲○○支付之價金，甲○○隨即搭
    乘丁○○所駕駛之車牌號碼二五八九─ＴＦ號之自用小客車
    ，前往高鐵左營站搭乘高鐵，惟上開情事已為臺灣臺北地方
    法院檢察署檢察官及行政院海岸巡防署海岸巡防總局北部地
    區巡防局（下稱海巡署）臺北機動查緝隊對丙○○所使用之
    0000000000號行動電話進行通訊監察而查悉，員
    警乃於同（四）日晚間八時五十分許，前往高鐵左營站，當
    場查獲甲○○、戊○○、丁○○及己○○，並扣得如附表一
    編號一所示毒品甲基安非他命四包（總毛重九九六‧七七公
    克，其中一包淨重九五七‧二九公克，取樣０‧一一公克鑑
    定用罄，餘九五七‧一八公克，驗餘總毛重九九六‧六六公
    克）、附表一編號二、三所示之甲○○所有供運輸毒品所用
    之物，另查扣如附表二所示之物，員警並於九十六年十月四
    日晚間十一時許，前往丙○○位於高雄市○○區○○路五十
    九號之住處，經取得丙○○之同意後，乃進入該處搜索，查
    扣如附表一編號四所示丙○○所有供聯絡交易取得毒品甲基
    安非他命而運輸所用之物。
三、案經行政院海岸巡防署海岸巡防總局北部地區巡防局報告臺
    北地檢署檢察官偵查起訴及臺灣高雄地方法院檢察署檢察官
    移送併辦。
    理  由
一、按刑事訴訟法有關傳聞法則及例外規定（第一百五十九條至
    一百五十九條之五），如條文已明定得為證據者（如第一百
    五十九條之一第一項），或依規定原則上有證據能力（如第
    一百五十九條之一第二項），但當事人未抗辯其有例外否定
    證據能力情形者，即無庸就其如何具有證據能力而為說明。
    又本院認定本件事實所引用之被告以外之人於審判外陳述，
    包括人證及文書證據等，並無證據證明係公務員違背法定程
    序所取得，且檢察官、被告及辯護人於本院準備程序中對本
    院所引用之相關卷證，就證據能力均表示同意有證據能力（
    見本院九十八年六月四日準備程序筆錄第四頁），迄至言詞
    辯論終結前未再聲明異議。又該等證據，亦無刑事訴訟法第
    一百五十九條之四之顯有不可信之情況與不得作為證據之情
    形。本院審酌上開證據資料製作時之情況，尚無違法不當及
    證明力明顯過低之瑕疵，亦認為以之作為證據應屬適當，是
    依刑事訴訟法第一百五十九條至第一百五十九條之五規定，
    所引用之前開人證及文書證據，均有證據能力。
二、訊之被告丙○○矢口否認上開犯行，辯稱：伊為服務於海巡
    署之辛○○之線民，係依辛○○之指示才帶甲○○南下高雄
    購買毒品甲基安非他命，伊並未指使甲○○將甲基安非他命
    帶回台北交給綽號「大頭」之人云云。被告選任之辯護人則
    辯稱：丙○○於九十六年十月三日凌晨在台北車站遭海巡署
    之辛○○攔查，對話中隱約告知海巡署已經監控丙○○協助
    甲○○向戊○○購買甲基安非他命，希望丙○○配合海巡署
    行動，以逮捕甲○○、戊○○，丙○○遂答應辛○○之要求
    ，擔任線民，並留下海巡署辛○○之行動電話，以隨時向辛○○報告毒品交易情形，及按辛○○指示行動，因此兩人有
    多通手機簡訊及通話情形，其中辛○○曾傳送一通簡訊表示
    「希望如此，但願結果是好的」，證明辛○○與丙○○間存
    有某種協議，丙○○持有遭扣案之0000000000號
    行動電話，除有上開簡訊外，尚應存有其他簡訊內容，惟已
    遭刪除、湮滅，又該行動電話已經扣案後，竟仍與辛○○使
    用之0000000000號行動電話聯絡，足以懷疑辛○○未依法保管證物，甚至可能違法湮滅證據，以湮滅丙○○
    為辛○○線民之證據，又海巡署所提出之通聯譯文並未全然
    呈現丙○○與辛○○手機對話內容及簡訊內容紀錄與錄音，
    不合通訊監察之常理與做法；又扣案之毒品係甲○○所購得
    ，自然有權利決定如何處理毒品，丙○○無權做指示，甲○○於海巡署台北機動查緝隊所稱伊要甲○○帶扣案之毒品至
    台北車站給綽號大頭之人，實係誣陷伊云云。
三、經查：
  (一)被告丙○○於警詢時即已明白供承：甲○○於九十六年十月
    二日晚上即以行動電話與之聯絡，於翌日晚上見面時，要求
    伊幫其找二公斤之甲基安非他命，嗣伊與甲○○一起在台北
    松山機場搭機南下高雄，當時甲○○攜帶大量現金，是戊○○賣給甲○○等語（參偵查卷第一宗第五十九頁、第六十一
    頁），於檢察官偵查時亦供稱：甲○○要買毒品甲基安非他
    命，問伊有沒有，那是在台北的事，伊表示下南部問問看，
    甲○○即稱要帶現金跟伊一起南下，之後兩人一起南下，伊
    招待甲○○住伊弟弟高雄家，伊就幫其聯絡毒品來源，嗣由
    戊○○駕駛一台黑色車，由戊○○丟兩包甲基安非他命，伊
    將甲○○交給伊之錢給對方，回去後覺得東西不好，甲○○
    表示要退貨，伊就請伊弟弟與戊○○聯絡，但對方只退一部
    分錢；伊半個小時後原將甲基安非他命全部退給戊○○，甲○○表示要把錢拿回來，戊○○表示要回去拿，一下子又表
    示要找更好的甲基安非他命，隔天戊○○就拿一公斤甲基安
    非他命，並拿一百十四萬元回來等語（參偵查卷第二宗第四
    頁、第五頁、第七十六頁、第七十七頁）。並據共同被告甲○○於偵查中以證人身分具結證稱：伊不認識戊○○，伊向
    丙○○表示要買兩公斤甲基安非他命，下去高雄時寄放丙○○二百四十萬元，伊交給丙○○處理，後來伊向丙○○表示
    不要，伊與丙○○一直要退還給對方，把現金拿回，但只退
    到一半的貨等語（參偵查卷第二宗第七十五頁），於原審審
    理時亦證稱：伊向丙○○表示要買甲基安非他命，丙○○打
    電話聯絡伊稱有二公斤之甲基安非他命，伊即帶著二百多萬
    現金與丙○○從台北搭機到高雄，由丙○○出面交涉購得二
    公斤甲基安非他命，伊看到貨後就跟丙○○說不想買，交給
    丙○○退貨，後來取回一百多萬現金和一公斤之甲基安非他
    命等語（見原審卷第一八七頁反面、第一八八頁）。核與證
    人戊○○檢察官偵查時結證稱：伊與丙○○接觸，丙○○表
    示要買兩公斤甲基安非他命，後來他們全部要退，伊就拿一
    半甲基安非他命給丙○○，退一半的錢，伊退一半的錢就是
    一百十四萬元等語（見偵查卷第二宗第七十八頁、第七十九
    頁），於原審審理時證稱：丙○○以每公斤一百十四萬元之
    價格向伊買二公斤甲基安非他命，伊與丙○○在高雄市中崙
    社區交易，後來關於甲基安非他命的品質有爭執，丙○○退
    一公斤甲基安非他命，伊退一百十四萬元給丙○○等情節相
    符（見原審卷第一六三頁至第一六六頁反面），復有被告丙○○持用門號0000000000號行動電話對外通訊之
    監聽譯文在卷可按（見偵查卷第一宗第一一九頁、第一二０
    頁、第一二二頁至第一三九頁）。足見被告受甲○○之託找
    尋甲基安非他命貨源，而與攜鉅款之甲○○自台北搭機南下
    高雄，推由被告出面與賣主戊○○聯絡交易，以二百二十八
    萬元之價格購得二公斤甲基安非他命，崇耀收受該甲基安非
    他命後要求退貨，戊○○再將品質較佳之如附表編號一所示
    甲基安非他命（驗前總毛重九九六‧七七公克）及一百十四
    萬元交予丙○○轉交甲○○等事實，首堪認定。
  (二)甲○○購得如附表一編號一所示之甲基安非他命後，於九十
    六年十月四日晚間六、七時許，在高雄市中崙社區，攜帶如
    附表一編號一所示之甲基安非他命，與證人戊○○、己○○
    一同搭乘證人丁○○所駕駛之車牌號碼二五八九─ＴＦ號自
    用小客車，自該處出發前往高鐵左營站，欲搭乘高鐵返回台
    北，於同日晚間八時四十五分許，行至高鐵左營車站乘客下
    車處時，經警攔檢查獲並扣得如附表一編號一至四所示之物
    及如附表二所示之物等情，為共同被告甲○○證述：丙○○
    說會聯絡台北綽號「大頭」之人，叫伊把一公斤甲基安非他
    命帶上台北交給綽號「大頭」之人，丙○○會交待對方把錢
    補齊，讓伊可以把錢還給「金董」等語（參偵查卷第二宗第
    第三頁），及於原審審理時證稱：伊即帶著一百多萬現金和
    一公斤之甲基安非他命請賣主那方開車載伊去高鐵左營站，
    要搭高鐵回台北等語（見原審卷第一九一頁、第一九二頁）
    ，且經證人戊○○、己○○、丁○○於偵查及原審審理中證
    述在卷（見偵查卷第二宗第六頁至第九頁、原審卷第一五五
    頁反面、第一五七頁、第一六０頁、第一六一頁、第一六三
    頁反面、第一六四頁），並經據證人即海巡署臺北機動查緝
    隊員警辛○○及壬○○於原審審理時證述查獲情節屬實（見
    原審卷第一六九頁、第一七二頁），復有如附表一編號一至
    四所示之物及附表二編號三所示之現金扣案可證。而扣案如
    附表一編號一所示之物，經送驗結果認：驗前總毛重九百九
    十六點七七公克，其中一包淨重九百五十七點二九公克，取
    零點一一公克鑑定用罄，餘九百五十七點一八公克，均檢出
    甲基安非他命。有內政部刑事警察局於九十六年十月二十五
    日刑鑑字第○九六○一五五三○二號鑑定書一紙附卷可稽（
    見偵查卷第二宗第八四頁）。參以被告丙○○亦於偵查中供
    稱：「…我跟他（甲○○）說我自願幫他把貨帶回台北，他
    只要帶錢上來就好，但他不聽還是要自己帶貨上來，後來他
    就上車。」等語（見偵查卷第二宗第五頁），復於原審時供
    稱：甲○○打電話請伊找尋甲基安非他命，伊找到「呂文德
    」、陳博文」二人稱有貨源，伊打電話給甲○○表示找到貨
    ，甲○○請伊將二公斤之甲基安非他命帶上去台北，後來呂
    文德避不見面，陳博文又說貨賣光了，所以伊就到台北找甲○○，甲○○請伊幫忙再找尋貨源，伊稱要南下幫忙找，甲○○就跟伊一起南下高雄購買等情（見原審卷第八十頁、第
    一九二頁反面、第一九三頁），顯見被告與甲○○從台北搭
    機南下高雄購買甲基安非他命，既非計劃就地脫手，即有將
    購得之毒品運回台北之犯意聯絡，嗣購得如附表一編號一所
    示甲基安非他命後，推由甲○○持上開甲基安非他命，自高
    雄中崙社區出發，載運返回臺北之途中，在高鐵左營站為警
    查獲之事實，亦堪認定。
  (三)按毒品危害防制條例第四條之運輸毒品罪，以著手於起運之
    行為而離開現場即屬既遂，不以到達預定之目的地為必要。
    毒品危害防制條例第四條第一、二、三項所稱之運輸第一、
    二、三級毒品罪，係以明知為第一、二、三級毒品仍予運輸
    為成立要件，而上開罪名既遂、未遂之區別，則應以該毒品
    是否起運為準，至於起運後至完成犯罪目的間之運輸行為，
    乃包括的一個運輸毒品行為之繼續，應屬運輸毒品犯罪行為
    之繼續，祇應論以單純一罪（最高法院九十年度臺上字第七
    一二六號、九十二年度臺上字第三二五七號判決意旨參照）
    。毒品危害防制條例所謂之「運輸」，係指轉運輸送而言，
    亦即由一地轉運輸送至另一地，不以由外國輸送至本國，或
    由本國運輸至外國為限，在本國境內之轉運輸送亦屬之，至
    於運輸之動機目的是否意在圖利，係在為己或為他人，運輸
    之方法為海運、空運、陸運均非所問，零星夾帶或短途持送
    者，固得斟酌實際情形依持有煙毒罪論科，然係指無運輸或
    販賣之意圖單純持有煙毒者而言，非謂凡零星夾帶或短途持
    送煙毒者，不問其犯意如何概論以持有煙毒之罪（最高法院
    九十三年度臺上字第五八八一號判決、八十二年度第三次刑
    事庭會議決議、司法院院解字第三五四一號及第三八五三號
    解釋意旨可供參考）。共同被告甲○○嗣後雖改稱非受「金
    董」委託而購入甲基安非他命，係供己施用且迫於無耐始攜
    帶該批甲基安非他命返回臺北云云，然該批甲基安非他命重
    量，毛重高達九百九十六點七七公克，數量龐大，若非受人
    所託購買而係供己施用，何需一次購買巨量而任由該批甲基
    安非他命受潮發霉受損？而且甲○○係甫在高雄購入後欲運
    回臺北途中為警查獲，其由南至北之載運行為，顯有運輸之
    犯意甚明，要非前開判解意旨所稱「零星夾帶」或「短途持
    送」之單純持有情形無疑，故被告之行為，已該當運輸甲基
    安非他命毒品罪之構成要件，至為明確。
  (四)被告並非辛○○之線民，亦未協助辛○○調查本案，被告於
    事實欄所示時間自遭跟監至遭查獲，雖曾與辛○○相傳簡訊
    ，惟辛○○傳簡訊之目的在於藉此測試被告丙○○當時之位
    置，業經證人即海巡署查緝員辛○○結證明白（見原審卷第
    一七０頁反面、第一七一頁、本院上訴卷第一宗第十七頁、
    第十八頁、第五十六頁反面、第五十七頁）。證人乙○○於
    本院審理時固證稱：被告說其是海巡署之線民，並曾拿其與
    海巡署互通之簡訊炫耀云云，惟經公訴人質之被告所炫耀之
    簡訊有無署名、內容為何等節，均答稱不清楚等語（見本院
    九十八年七月一日審判筆錄第三頁），可知證人乙○○純係
    聽聞被告片面之詞，不足否定證人辛○○上開證述之可信性
    。又倘被告係辛○○之線民，協助辛○○查緝本件毒梟，其
    因涉犯本件重罪且遭羈押，卻於偵查中毫無片語隻詞敘及其
    係受辛○○指示協助查緝本件之情，已違常情；甚且，被告
    於原審法院進行羈押訊問時供稱：「海巡署在這次被查獲之
    前有二次對我來做檢查的動作，但都沒有查獲任何東西，包
    括第三次來我家或我弟弟家都沒有查獲任何東西，海巡署的
    小隊長也對我誘之以利，他說如果有交易的動作，我一定能
    拿到錢，且能安全交易，只要我能夠告訴他們交易的對象是
    何人，…我沒有答應他，也沒有同意他的利益，我沒有為了
    這些小利益。」等語（見臺灣臺北地方法院九十六年度聲羈
    字第四四一號卷第十一頁），明確否認其擔任海巡署之線民
    ，被告嗣改稱其係辛○○之線民云云，顯屬卸責，不足採信
    。
  (五)被告之辯護人雖指稱扣案之0000000000號手機有
    辛○○傳來之簡訊，載明「希望如此，但願結果是好的」之
    內容，顯見被告與辛○○有某種協議，被告持有遭扣案之行
    動電話，除有上開簡訊外，尚應存有其他簡訊內容，惟已遭
    刪除、湮滅，該行動電話遭扣案後，竟有撥打辛○○持用之
    行動電話之紀錄，足以懷疑辛○○未依法保管證物，甚至可
    能違法湮滅證據，以湮滅丙○○為辛○○線民之證據云云。
    查被告遭扣案之手機內確有辛○○持有之行動電話所傳來上
    開內容簡訊之存在，並於扣案後有撥打辛○○持用行動電話
    之紀錄，業經本院前審勘驗屬實（見本院上訴卷第一宗第一
    七六頁反面），惟質之證人辛○○結證稱：傳簡訊給被告，
    係為了要測試被告基地台之位置，上開簡訊內容係伊回覆給
    被告，究係何意，要視被告傳來之簡訊內容才得明瞭，伊扣
    得被告之手機後，依慣例查看手機內有無被監聽人之資料，
    可能是伊在查看時按到，才有撥打伊持用手機之紀錄，伊並
    未將扣案被告手機內之簡訊刪除等語（見本院上訴卷第二宗
    第十七頁反面），尚難徒憑上開語意不明之簡訊內容即謂被
    告係辛○○之線民，又果若被告之手機內其餘簡訊內容係辛○○有意刪除，辛○○雖至愚亦不致漏刪下上開簡訊內容，
    辯護人上開辯解，不足憑採。又證人即承辦本件通訊監察譯
    文之癸○○結證稱：伊於九十六年十月間服役於海巡署，工
    作係將現譯台錄過之譯文譯出來，伊是先收到現譯台之錄音
    帶，在隊上才譯出譯文等語（見本院上訴卷第五十九頁反面
    ），被告辯護人雖質疑本件通訊監察有湮滅、刪除通訊監察
    結果或其他違反法律情事，惟證人辛○○屬於公務人員，其
    與被告並無恩怨，辯護人既未提出積極證據以實其說，其上
    開辯解要屬臆測之詞，不足採信。
  (六)被告又辯稱：伊並沒有叫甲○○把如附表一編號一所示之甲
    基安非他命運回台北交給綽號大頭之人云云。查共同被告甲○○於檢察官偵查中以證人身分具結證稱：「…丙○○說他
    會聯絡台北的人，叫我幫他把一公斤的安非他命帶上去，他
    會交待對方把不足的現金補齊，讓我可以把錢還給金董。」
    、「丙○○說對方是一個叫「大頭」的人，他的名字叫「銘
    鴻」（音譯），丙○○說對方會把不足的錢給我，應該就是
    一百零七萬元。」、「是由被告丙○○去跟對方聯絡，他叫
    我儘管把毒品拿上去，到時候在臺北火車站南門那邊會有人
    來找我拿，他會負責聯絡。」等情綦詳（見偵查卷第二宗第
    三頁參照），於原審法院進行羈押訊問時亦供稱：「…我替
    丙○○帶扣案的安非他命到台北要給綽號大頭的人。」、「
    …因為丙○○錢沒有辦法還我，我要向金仔交待，所以才會
    同意丙○○把安非他命帶到台北。」等語（見前引聲羈卷第
    四頁）。核與證人丁○○於檢察官偵查中及原審審理時證稱
    ：甲○○上車後，我看他在那裡大小聲，我問他原因，才知
    道丙○○叫甲○○把那包甲基安非他命拿到臺北給一個人等
    語相符（見偵查卷第二宗第七頁及原審卷第一六○頁參照）
    ，並與證人己○○於偵查中證稱：因為甲○○說他要退甲基
    安非他命，但是丙○○沒有辦法，所以丙○○叫甲○○拿甲
    基安非他命上來臺北交給別人，我有聽到他們兩人這樣在吵
    架等語（見偵查卷第二宗第八頁參照），另證人戊○○於偵
    查中證稱：我好像聽到甲○○、丙○○兩人鬧得不愉快，好
    像在吵架，我有聽到丙○○說臺北有人要拿貨，叫甲○○把
    甲基安非他命拿上去等語（見偵查卷第二宗第第九頁）。由
    上開證人即共同被告甲○○之證述及證人己○○、丁○○及
    戊○○等人之證述，足以認定被告丙○○確實有推由甲○○
    將如附表一編號一所示之甲基安非他命自高雄市起運，欲返
    回臺北火車站，交予綽號「大頭」之人之事實。至被告甲○○雖於原審審理時翻異前詞，改口陳稱：其與丙○○因退貨
    問題發生爭執，一下高鐵就被海巡署抓起來，心想是丙○○
    向海巡署檢舉，為將丙○○拖下水，始供稱丙○○要其把東
    西交給某人，其實係將毒品帶回臺北住處云云。然被告推由
    甲○○將甲基安非他命自高雄市運回台北交給他人之情，係
    在甲○○為警查獲前已經證人戊○○、盧志偉、丁○○見聞
    ，並非甲○○為警查獲後始虛構杜撰，顯見共同被告甲○○
    係因此部分事實經檢察官起訴共同運輸毒品犯行，才於原審
    時翻異前供，要屬避就、迴護之詞，不足據為有利被告之認
    定。另證人戊○○、己○○於原審審理時均證稱：已忘記有
    無聽聞被告叫甲○○將毒品帶去臺北交給他人等語（見原審
    卷第一五八頁反面、第一六八頁），惟彼等於原審為證述時
    （即九十七年一月二十一日）距本案發生之際，已歷三月餘
    ，而上開情節又與彼等無切身利害關係，因個人記憶力之強
    弱，而無法回憶描述，本與常情無違，自不足否認彼等於偵
    查中所為上開證述之可信性。
  (七)按販賣毒品行為，雖不以販入之後復行賣出為要件，祇要以
    營利為目的，將毒品販入，其犯罪即為完成；然如非以營利
    售賣意圖而販入，或因其他原因而持有，嗣起意圖利售賣，
    尚未著手於賣出行為，則僅能成立意圖販賣而持有毒品之罪
    。依現存之證據，僅能證明共同被告甲○○受「金董」之成
    年人委託，代為購買甲基安非他命，再託被告找尋貨源，被
    告與甲○○乃自台北搭機南下高雄市，購得如附表一編號一
    所示之甲基安非他命後，推由甲○○自高雄市運回台北，而
    在高鐵左營站即為警查獲，已如上述，雖查扣數量之多，顯
    非供一己吸食之用，惟其用途如何仍有其他可能，如集資託
    人代購或欲轉讓他人等，並無積極證據足認被告與甲○○購
    入上開數量甚鉅之毒品甲基安非他命，係為圖利販賣所用而
    販入該毒品，自難以數量多寡臆測，遽認渠等有販賣營利之
    意圖。惟被告與甲○○自台北南下高雄市購買甲基安非他命
    ，二人間即有將購得之甲基安非他命運輸至台北之犯意聯絡
    ，並有運輸行為，上揭運輸第二級毒品之罪證明確，犯行洵
    堪認定，應依法論科。
四、按甲基安非他命係毒品危害防制條例第二條第二項第二款所
    列之第二級毒品，依法不得持有、運輸。核被告所為，係犯
    毒品危害防制條例第四條第二項之運輸第二級毒品罪，被告
    運輸第二級毒品安非他命前、後之持有行為，應為運輸之高
    度行為所吸收，不另論罪。公訴意旨原認被告所為，係構成
    運輸第二級毒品未遂罪，尚有誤解，然既遂犯與未遂犯，犯
    罪之態樣或結果雖有不同，唯其基本事實均相同，不生變更
    起訴法條之問題。被告與甲○○間就上開犯行，有犯意之聯
    絡、行為之分擔，均應論以共同正犯。被告前曾受有如事實
    欄所載罪刑宣告及執行情形，有本院被告前案紀錄表一份在
    卷可稽，其於五年內再故意犯本件有期徒刑以上之罪，為累
    犯，應依刑法第四十七條第一項規定，加重其刑，惟因無期
    徒刑不得加重，故僅就其中有期徒刑及罰金刑部分，依法加
    重其刑。
五、原審認被告運輸第二級毒品犯行部分罪證明確，予以論罪科
    刑，固非無見。惟查：(一)被告與甲○○自北南下購買毒品甲
    基安非他命時，即有將毒品運輸回台北之犯意聯絡，原審認
    被告與甲○○係購得毒品後才另行起意運輸毒品，尚有未合
    ；(二)本件檢察官雖係以被告涉犯運輸第二級毒品未遂罪嫌提
    起公訴，原審改為論處被告共同運輸第二級毒品既遂罪刑，
    原不生變更起訴法條問題，原審判決卻說明係變更起訴法條
    ，適用法則顯違誤；(三)毒品危害防制條例第四條第二項之運
    輸第二級毒品罪，法定本刑為「無期徒刑或七年以上有期徒
    刑，得併科新台幣七百萬元以下罰金」，被告上開犯行合乎
    累犯規定，原判決僅敘明「因無期徒刑不得加重，僅就有期
    徒刑部分加重其刑」等旨，未就法定本刑為罰金刑部分加重
    其刑，法則之適用已有未洽。被告上訴仍執前詞，否認犯罪
    ，雖無理由，惟原審判決既有上開可議之處，自應由本院將
    原判決關於被告丙○○運輸第二級毒品及定執行刑部分予以
    撤銷改判。爰審酌被告犯罪之動機、目的、手段，以運輸之
    意思販入大量甲基安非他命，助長毒品氾濫，對於社會治安
    影響甚鉅，惡性非輕等一切情狀，量處有期徒刑七年六月。
    扣案如附表一編號一所示之甲基安非他命四包（總毛重九九
    六‧七七公克，其中一包淨重九五七‧二九公克，取樣０‧
    一一公克鑑定用罄，餘九五七‧一八公克，驗餘總毛重九九
    六‧六六公克），經鑑定後檢出甲基安非他命成分無訛，另
    盛裝前開甲基安非他命之包裝袋四只，因其上殘留之甲基安
    非他命已無法析離，或析離需費甚鉅，與甲基安非他命均為
    查獲之毒品，應依毒品危害防制條例第十八條第一項前段規
    定，不論屬犯人與否，宣告沒收銷燬之（鑑定過程用罄部分
    ，既不存在，無庸宣告沒收銷燬）。扣案如附表一編號二、
    三所示之物，係用於包裹毒品，防止其裸露、潮濕，便於攜
    帶之用，係供本件犯罪所用之物，並非屬有價值之物，且在
    共同正犯甲○○運輸中為警查獲，自屬共同正犯甲○○所有
    ，至為顯然，基於責任共同原則，亦應依毒品危害防制條例
    第十九條第一項規定，宣告沒收。此外，扣案如附表一編號
    四所示之行動電話，係被告持用聯絡交易而取得毒品供運輸
    所用之物，且屬被告所有，為被告供明在卷（見原審卷第二
    七七頁），而搭配該機具使用之0000000000號Ｓ
    ＩＭ卡一枚，係被告向電信公司申辦使用而取得，自啟用日
    後，即屬用戶所有，該門號於終止或解除契約時須繳回等情
    ，此為本院承辦案件職務上所知事項，均依毒品危害防制條
    例第十九條第一項規定，併為沒收之諭知。至扣案如附表二
    之物，並非為本件犯行所用之物，且均非違禁物，均不予宣
    告沒收，附此敘明。
六、臺灣高雄地方法院檢察署檢察官移送原審法院併辦之該署九
    十六年度偵字第二八六三一號被告違反毒品危害防制條例第
    四條第二項之運輸第二級毒品案件，如前所述，被告此部分
    犯行，與檢察官起訴書犯罪事實欄所記載被告運輸第二級毒
    品之犯行，為實質上一罪之關係，本院自得就檢察官上開併
    辦部分，併予審理，附此敘明。
七、原審判決另就被告被訴幫助販賣第二級毒品部分予以論罪科
    刑，被告不服而提起上訴，經本院上訴審撤銷原判決此部分
    ，改為無罪之諭知後，檢察官未對此部分提起上訴，故被告
    被訴幫助販賣第二級毒品犯嫌部分，於本院上訴審判決後已
    確定，不在本次更審範圍，附此敘明。
據上論斷，應依刑事訴訟法三百六十九條第一項前段、第三百六
十四條、第二百九十九條第一項前段，毒品危害防制條例第四條
第二項、第十八條第一項前段、第十九條第一項，刑法第十一條
、第二十八條、第四十七條第一項，判決如主文。
本案經檢察官曾忠己到庭執行職務。
中    華    民    國    98    年    9     月    23    日
                  刑事第九庭審判長法  官  陳貽男
                                  法  官  許宗和
                                  法  官  何信慶
以上正本證明與原本無異。
如不服本判決，應於收受送達後10日內向本院提出上訴書狀，其
未敘述上訴之理由者並得於提起上訴後10日內向本院補提理由書
（均須按他造當事人之人數附繕本）「切勿逕送上級法院」。
                                  書記官  王泰元
中    華    民    國    98    年    9     月    24    日
附錄：本案論罪科刑法條全文
毒品危害防制條例第4條
製造、運輸、販賣第一級毒品者，處死刑或無期徒刑；處無期徒
刑者，得併科新臺幣2 千萬元以下罰金。
製造、運輸、販賣第二級毒品者，處無期徒刑或7 年以上有期徒
刑，得併科新臺幣1 千萬元以下罰金。
製造、運輸、販賣第三級毒品者，處5 年以上有期徒刑，得併科
新臺幣7 百萬元以下罰金。
製造、運輸、販賣第四級毒品者，處3 年以上10年以下有期徒刑
，得併科新臺幣3 百萬元以下罰金。
製造、運輸、販賣專供製造或施用毒品之器具者，處1年以上7年
以下有期徒刑，得併科新臺幣1 百萬元以下罰金。
前五項之未遂犯罰之。
附表一
┌──┬─────┬────┬─────────────┐
│編號│物品名稱  │數 量   │扣 押 物 品 清 單 編 號   │
├──┼─────┼────┼─────────────┤
│ 一 │第二級毒品│肆包【含│臺北地檢署九十六年度紅保管│
│    │甲基安非他│外包裝袋│字第○九二○號編號１至４  │
│    │命        │四只，驗│                          │
│    │          │前總毛重│                          │
│    │          │玖佰玖拾│                          │
│    │          │陸點柒柒│                          │
│    │          │公克（其│                          │
│    │          │中一包淨│                          │
│    │          │重玖佰伍│                          │
│    │          │拾柒點貳│                          │
│    │          │玖公克、│                          │
│    │          │取樣零點│                          │
│    │          │一一公克│                          │
│    │          │鑑定用罄│                          │
│    │          │、驗餘淨│                          │
│    │          │重玖佰伍│                          │
│    │          │拾柒點壹│                          │
│    │          │捌公克）│                          │
│    │          │，驗餘總│                          │
│    │          │毛重九百│                          │
│    │          │九十六點│                          │
│    │          │六六公克│                          │
│    │          │】      │                          │
├──┼─────┼────┼─────────────┤
│ 二 │放置上開甲│壹個    │臺北地檢署九十六年度綠保管│
│    │基安非他命│        │字第二六六四號編號３      │
│    │之塑膠袋  │        │                          │
├──┼─────┼────┼─────────────┤
│ 三 │放置上開甲│壹只    │同上編號５                │
│    │基安非他命│        │                          │
│    │之紙袋    │        │                          │
├──┼─────┼────┼─────────────┤
│ 四 │○九一三○│壹具（含│同上編號１                │
│    │○三七五五│ＳＩＭ卡│                          │
│    │號行動電話│壹枚）  │                          │
└──┴─────┴────┴─────────────┘
附表二
┌──┬─────┬────┬─────────────┐
│編號│物品名稱  │數 量   │扣 押 物 品 清 單 編 號   │
├──┼─────┼────┼─────────────┤
│ 一 │雙卡行動電│壹具    │臺北地檢署九十六年度綠保管│
│    │話（含貳張│        │字第二六六四號編號２      │
│    │晶片卡）  │        │                          │
├──┼─────┼────┼─────────────┤
│ 二 │放置新臺幣│壹個    │同上編號４                │
│    │之背包    │        │                          │
├──┼─────┼────┼─────────────┤
│ 三 │現金      │新臺幣壹│同上編號６                │
│    │          │佰肆拾萬│                          │
│    │          │元      │                          │
├──┼─────┼────┼─────────────┤
│ 四 │現金      │新臺幣肆│同上編號７                │
│    │          │仟柒佰貳│                          │
│    │          │拾元    │                          │
└──┴─────┴────┴─────────────┘


司法院資訊處製作；財團法人民間司法改革基金會備份。
